【裁判字號】    95,交抗,214
【裁判日期】    950418
【裁判案由】    聲明異議
【裁判全文】
臺灣高等法院臺中分院刑事裁定         95年度交抗字第214號
抗  告  人
即受處分人  甲○○○○○○
            即余俊憲
上列抗告人因聲明異議案件，不服臺灣彰化地方法院中華民國95
年2月22日所為裁定（94年度交聲字第724號）提起抗告，本院裁
定如下:
    主  文
抗告駁回。
    理  由
一、按汽車駕駛人駕駛聯結車、大客車、大貨車，而使用註銷之
    駕駛執照駕車者，汽車所有人及駕駛人各處新臺幣40,000元
    以上80,000元以下罰鍰，並當場禁止該汽車駕駛人繼續駕駛
    及扣留其車輛牌照；前項第5款、第6款之駕駛執照，均應扣
    繳之，道路交通管理處罰條例第21-1條第1項第5款、 第2項
    前段分別定有明文。
二、抗告人即受處分人在原審之異議意旨略以：異議人即受處分
    人甲○○○○○○聘僱汽車駕駛人陳文隆擔任司機之職務，
    聘僱期間陳文隆具貨車司機駕照身分並於上班時亦持有貨車
    司機駕照，故對於監理站註銷陳文隆駕照一事，不知情亦無
    法獲知等語，原處分機關之裁罰似有不當，為此請求撤銷原
    處分等語。
三、原審裁定則以經查：
（一）汽車駕駛人陳文隆於民國（下同）94年10月30日晚間11時
      33分許，駕駛車牌號碼：F8-409號自用一般大貨車，行經
      彰化縣彰化市○○路、中彰路口處，因使用註銷之駕駛執
      照駕駛大型車，而為警逕行舉發汽車所有人甲○○○○○
      ○之違規事實，此有該舉發違反道路交通管理事件通知單
      （彰警交字第I00000000號）、裁決書（彰監四字第裁64-
      I00000000號） 各一紙在卷可稽，上開違規事實亦為受處
      分人所不爭。
（二）雖受處分人辯稱其對於監理站註銷汽車駕駛人陳文隆駕駛
      執照一事，不知悉亦無從知悉云云，惟依交通部之研擬意
      見：「僱用後駕駛人無有效職業駕照，惟公司已依規定事
      先取得所屬駕駛人之書面同意後，至少每10日查詢 1次，
      並列印報表存查者，即已依道路交通管理處罰條例第92-1
      條查詢駕駛人駕照狀態，並以書面通知停止所屬駕駛人駕
      駛車輛者，即為已盡管理責任；駕駛人無有效登記證部分
      ，若交通公司業於駕駛人生日 2個月前，以書面通知駕駛
      人前往查驗，即已善盡管理責任」，此亦有交通部92年11
      月25日交路字第0920012346號函附卷可憑。由前揭交通部
      之研擬意見可知，雖僱用當時駕駛人係持有效之駕駛執照
      ，惟僱用期間仍須注意並查詢駕駛人所持之駕駛執照是否
      有效，受處分人未盡上開管理責任，即不得委為不知其所
      僱用之駕駛人陳文隆之駕駛執照已註銷，且不得以聘僱當
      時該駕駛人係持有效之駕駛執照為由抗辯，是以，受處分
      人所辯顯不足採。綜上，原處分機關所為裁處，核無不合
      ，裁處數額亦未失當，因認異議為無理由，而予駁回，經
      核並無違誤。
      本件抗告意旨略以：駕駛人陳文隆迫於生計，不敢將之前
      被吊扣駕照之實情告知抗告人，才衍生本案，警察機關既
      已裁決罰款六萬元，另行吊扣車牌，欲置業者之生計於不
      顧，雖依法有據，但仍難另人心服云云。惟查本件汽車駕
      駛人陳文隆既為抗告人所雇用，抗告人自有善盡管理之義
      務。抗告人既未依上開說明定期檢視受雇人陳文隆之駕駛
      執照是否有效，足見其管理顯有疏失，受罰自難辭其咎。
      縱其因此造成生計困難，亦係另一問題，不能解免其受罰
      之責任，故其抗告顯無理由，應予駁回。
四、據上論斷，應依道路交通案件處理辦法第二十五條、第二十
    六條，刑事訴訟法第四百十二條，裁定如主文。
中    華    民    國    95    年    4     月    18    日
              刑事第六庭  審判長法  官  李  文  雄
                                法  官  劉  連  星
                                法  官  邱  顯  祥
上列正本證明與原本無異。
不得再抗告。
                                書記官  柯  孟  伶
中    華    民    國    95    年    4     月    19    日
                                                      Ｒ


司法院資訊處製作；財團法人民間司法改革基金會備份。
